臺灣高等法院臺南分院民事裁定
110年度抗字第163號
抗  告  人  鍾采婕  
法定代理人  鍾翊庭  
相  對  人  許全模  
上列抗告人因與相對人間聲請假處分事件，對於中華民國110年6
月30日臺灣嘉義地方法院所為裁定（110年度全字第25號），提
起抗告，本院裁定如下： 
    主  文
抗告駁回。
抗告訴訟費用由抗告人負擔。
    理  由
一、抗告意旨略以：相對人許全模（下稱許全模）所稱借名登記
    一事，已由原法院以110年度訴字第276號事件審理中，尚未
    確定，且許全模稱有口頭告知抗告人鍾采婕（下稱鍾采婕）
    其保有系爭房地（如下述）所有權狀，亦屬無稽；鍾采婕為
    許兆鎧唯一繼承人，依法辦理繼承登記，於法並無不合。許
    全模聲請就系爭房地為假處分，於法無據。原裁定遽准假處
    分，顯有違誤，為此提起抗告。
二、按債權人就金錢請求以外之請求，欲保全強制執行者，得聲
    請假處分。假處分，非因請求標的之現狀變更，有日後不能
    強制執行，或甚難執行之虞者，不得為之；民事訴訟法第53
    2條定有明文。又請求及假處分之原因應釋明之。前項釋明
    如有不足，而債權人陳明願供擔保或法院認為適當者，法院
    得定相當之擔保，命供擔保後為假處分，此觀同法第533條
    前段準用第526條第1、2項規定即明。所謂釋明，係使法院
    就某事實之存否，得到大致為正當之心證，即為已足，此與
    證明須就當事人所提證據資料，足使法院產生堅強心證，可
    確信其主張為真實者，尚有不同（最高法院98年度台抗字第
    807號裁定意旨參照）。至債權人起訴主張之實體上理由是
    否正當，乃屬本案判決問題，非假處分裁判所應審酌之事項
    。
三、經查：
  ㈠相對人許全模主張民國（下同）95年間，其父許時添欲將坐
    落嘉義縣○○鄉○○○段00○0地號土地及其上同段00建號即門牌
    號碼嘉義縣○○鄉○○村○○○00○0號房屋（下稱系爭房地）移轉
    登記予許全模，惟因許全模負有債務，為避免系爭房地遭拍
    賣，許全模乃與其子許兆鎧（原名許申樺）約定借名登記契
    約（下稱系爭借名登記契約），由許時添將系爭房地移轉登
    記予許兆鎧，許兆鎧為出名人，許全模為借名人，保有系爭
    房地所有權狀，並居住在系爭房地上。詎許兆鎧於109年9月
    23日死亡，系爭借名登記契約歸於消滅，而抗告人鍾采婕為
    許兆鎧唯一法定繼承人，依法繼承系爭房地，並負有將系爭
    房地返還許全模之義務。因期間幾經協調返還，均遭鍾采婕
    拒絕，許全模遂於110年5月19日訴請鍾采婕返還系爭房地，
    由原法院以110年度訴字第276號事件審理中（下稱本案訴訟
    ）。又因許全模前已口頭告知鍾采婕，起訴狀亦載明系爭房
    地所有權狀係由其保管中，惟鍾采婕明知有前開借名登記及
    起訴之事實，竟以自己保管之意思，於110年6月23日以不實
    切結保證所有權狀遺失，向嘉義縣竹崎地政事務所辦理繼承
    登記，行為有欠誠信，顯見鍾采婕無意返還系爭房地，而有
    將系爭房地轉讓、處分，致許全模日後有不能強制執行或甚
    難執行之虞；爰聲請假處分，禁止鍾采婕就系爭房地為讓與
    、設定抵押及其他一切處分行為等情；業據許全模提出民事
    起訴狀、所有權移轉契約書、系爭房地登記第一類謄本、異
    動索引、系爭房地所有權狀、許兆鎧除戶戶籍謄本及許兆鎧
    繼承系統表在卷可稽（見原審卷第11至51頁），堪認許全模
    就假處分之請求已為相當之釋明。
  ㈡次按許全模主張：其已口頭告知鍾采婕，起訴狀亦載明系爭
    房地所有權狀係由其保管中，惟鍾采婕竟仍於110年6月23日
    以不實切結保證所有權狀遺失，而向嘉義縣竹崎地政事務所
    辦理繼承登記，顯見鍾采婕無意返還系爭房地，且隨時有可
    能任意處分，致請求標的之現狀變更，而有日後不能強制執
    行或甚難強制執行之虞等語一節，亦據其提出民事起訴狀、
    系爭房地所有權狀、登記第一類謄本為證（見原審卷第11至
    14、41至51頁）。本院審酌許全模與鍾采婕係祖孫關係，且
    知悉許全模於110年5月19日起訴時，即提出系爭房地所有權
    狀作為起訴狀附件，主張為其保有，則鍾采婕之法定代理人
    應可知悉許全模與許兆鎧間非無成立借名登記契約之可能；
    然鍾采婕於訴訟進行中，竟切結保證其就系爭房地之所有權
    狀遺失，並據以辦理繼承登記，令自己取得可隨時任意處分
    系爭房地之權利狀態，其動機實屬可議。又系爭房地既已登
    記於鍾采婕名下，自得隨時為任何法律上處分或設定負擔，
    且基於善意第三人保護規定，一經處分將導致現狀變更，而
    有發生重大損害之可能，且難以回復，堪認許全模就聲請假
    處分之原因，已有部分釋明，縱其釋明仍有不足，然其釋明
    之欠缺，可以擔保補足。而許全模並已陳明願供擔保以補釋
    明之不足；是揆諸前揭說明，許全模請求以現金供擔保，禁
    止鍾采婕就系爭房地為讓與、設定抵押及其他一切處分行為
    ，自應予准許。
  ㈢又按法院定擔保金額而為准許假處分之裁定者，該項擔保係
    供債務人因假處分所受損害之賠償，其數額應依標的物受假
    處分後，債務人不能利用或處分該標的物所受之損害額，或
    因供擔保所受之損害額定之，非以標的物之價值為依據（最
    高法院63年度台抗字第142號裁定意旨參照）。審酌系爭土
    地面積2,500平方公尺，公告土地現值為每平方公尺新臺幣
    （下同）440元，另依原法院調閱之本案卷宗所附許兆鎧遺
    產稅財產參考清單可知，系爭房屋於109年之房屋現值為731
    ,500元，故系爭房地之價額合計為1,831,500元【計算式：
    （2,500×440）＋731,500＝1,831,500】。是依社會通常觀念
    ，鍾采婕因本件假處分所受之損害，即為上開金額所生之遲
    延利息損失，並考量許全模所欲保全強制執行之請求，其訴
    訟標的價額逾150萬元，屬得上訴於第三審法院之事件；參
    酌各級法院辦案期限實施要點之規定，民事通常程序第一、
    二、三審審判案件之期限分別為1年4月、2年、1年，其可能
    經過之訴訟期間為4年4月；再依民法第203條規定之法定利
    率年息5％計算結果，鍾采婕因本件假處分可能遭受之損害為
    396,825元【計算式：1,831,500×5％×（4＋4/12）＝396,825】
    ；另斟酌本案訴訟之性質，認本件假處分應供擔保金額以39
    6,825元為適當。
  ㈣至鍾采婕提起抗告主張：許全模並未告知其持有系爭房地所
    有權狀，且本案訴訟尚在審理中，並未確定，故假處分聲請
    於法無據云云。惟許全模之本案訴訟有無理由，乃實體上之
    問題，應循訴訟程序處理，尚非本件假處分程序所應審究，
    併此敘明。
四、綜上所述，相對人許全模既已就假處分之請求為釋明，就假
    處分之原因釋明雖尚有不足，惟已陳明願供擔保，以補釋明
    之不足，是依上開規定，原裁定准許許全模假處分之聲請，
    於法並無不合。抗告意旨指摘原裁定不當，求予廢棄，為無
    理由，應予駁回。
五、據上論結，本件抗告為無理由，爰裁定如主文。
中　　華　　民　　國　　110 　年　　9 　　月　　15　　日
                  民事第五庭    審判長法  官  張世展    
                                      法  官  莊俊華  
　                                    法  官  黃佩韻  
上為正本係照原本作成。
本裁定除以適用法規顯有錯誤為理由外，不得再抗告。如提再抗
告，應於收受送達後十日內向本院提出再抗告狀（須附繕本），
並繳納再抗告費新臺幣一千元。
提起再抗告應委任律師或具有律師資格之人之委任狀；委任有律
師資格者，另應附具律師資格證書及釋明委任人與受任人有民事
訴訟法第466條之1第1項但書或第2項所定關係之釋明文書影本。
中　　華　　民　　國　　110 　年　　9 　　月　　15　　日

                                      書記官 黃玉秀
【附註】
民事訴訟法第495條之1第2項準用同法第466條之1第1、2項規定
：
⑴對於第二審判決上訴，上訴人應委任律師為訴訟代理人。但上
  訴人或其法定代理人具有律師資格者，不在此限。
⑵上訴人之配偶、三親等內之血親、二親等內之姻親，或上訴人
  為法人、中央或地方機關時，其所屬專任人員具有律師資格並
  經法院認為適當者，亦得為第三審訴訟代理人。
民事訴訟法第466條之2第1項：
  上訴人無資力委任訴訟代理人者，得依訴訟救助之規定，聲請
  第三審法院為之選任律師為其訴訟代理人。